---
title: "Impacto en el consumo de los hogares en la crisis del 2008"
author: "Alejandra Mancipe -Santiago Villamil"
date: "11/5/2021"
output: pdf_document
---


```{r}
library(wbstats)
library(tidyverse)
library(readr)
library(dplyr)
library(stargazer)
library(pastecs)
library(ggplot2)
library(ggthemes)
library(scales)
```

**descargando las bases de datos**
con el fin de evaluar el impacto en el consumo de los hogares, se van a llamar las variables a usar que pueden servir para evaluar el impacto en el consumo de los hogares. Para ello, vamos a llamar las bases de datos para las variabes dependientes:*consumo(gasto en consumo final de los hogares a precios constantes de 2010)*,y las variables independientes: *ingreso nacional bruto per cápita(a precios constantes de 2010)*,*Desempleo total(% participació total en la fuerza laboral**PIB per cápita(US $ a precios constantes de 2010* para los años 2006 al 2010; es decir 2 años antes de la crisis del 2008 y dos años posteriores a la crisis. Entre estos, se seleccionaron 16 paises siendo unos desarrollados y en vías de desarrollo provenientes de los disferentes continentes del mundo.

```{r}
data <- wb_data(c("NE.CON.PRVT.PC.KD","NY.GNP.PCAP.KD","SL.UEM.TOTL.ZS","NY.GDP.PCAP.KD"), start_date = 2006, end_date = 2010)
data <- select(data, iso3c, country, date, NE.CON.PRVT.PC.KD, NY.GNP.PCAP.KD, SL.UEM.TOTL.ZS, NY.GDP.PCAP.KD)
data <- data %>% filter(str_detect(iso3c, "USA|COL|BOL|MEX|DEU|ROU|FRA|GBR|ZAF|GHA|NGA|
|JPN|CHN|VNM|KOR|AUS"))
colnames(data) <- c("iso3c", "country", "date", "consum", "income", "unemp", "gdppc")
```

#Duda
**Asegurandonos de que las variables esten adecuadamente identificadas según su tipo **
```{r}
class(data$consum)
```
**Realizando la tabla de estadísticas descriptivas**
```{r}
stargazer(as.data.frame(data), type = "text", 
          out = "tabla1.tex", 
          title = "Tabla 1 - Estadística Descriptiva",
          digits = 1, 
          covariate.labels = c( "AÑO","CONSUMO HOGARES", 
                               "INGRESO PC", 
                               "DESEMPLEO","GDP") ,
          flip = TRUE)

```
#no se como hacerla
Realizando los diferentes histogramas, no se puede observar sentido alguno, la hipótesis se que se tiene es que al ser las variables continuas, no se logra observar algún sentido, ya que este tipo de gráficas es mas para variables categóricas 
```{r}
ggplot(data, 
       mapping = aes(x = income)) + 
    geom_histogram(bins = "50")



ggplot(data, 
       mapping = aes( x = consum)) +
  geom_histogram(bins = "15")+
  scale_x_continuous(
    breaks = seq(from = 967, to = 33726, by = 5000)) 
  
ggplot(data, 
       mapping = aes( x = income)) +
  geom_histogram()
  

```

**correlaciones**
se puede observar que para las variables ingreso per cáita y GDP per cápita, existe una fuerte correlación lineal entre la variable dependiente consumo
```{r}
variables <- data %>% select("consum":"gdppc")
cor(variables)
```

**realizando un diagrama de dispersión**
```{r}
ggplot(data, 
       mapping = aes(x = gdppc, 
                     y = consum)) +
  geom_point(color= "midnightblue")+
  geom_smooth(method = "lm", color="deepskyblue")+
  scale_x_continuous(
    breaks = seq(from = 5000, to = 50000, by = 5000),
    labels = label_comma(decimal.mark = ",", big.mark = "."))+
  scale_y_continuous(
    breaks = seq(from = 5000, to = 35000, by = 5000), 
    labels = label_comma(decimal.mark = ",", big.mark = "."))+
  labs(title =  "Relación + entre la variable de consumo y GDP", x = "GPD per cápita a US$ constantes de 2010", y = "Consumo de los hogares", caption = "Elaboración propia, datos tomados del Banco Mundial")+
  theme_bw()

```

```{r}
ggplot(data, 
       mapping = aes(x = income, 
                     y = consum)) +
  geom_point(color= "midnightblue")+
  geom_smooth(method = "lm", color="deepskyblue")+
  scale_x_continuous(
    breaks = seq(from = 1000, to = 50000, by = 5000),
    labels = label_comma(decimal.mark = ",", big.mark = "."))+
  scale_y_continuous(
    breaks = seq(from = 5000, to = 35000, by = 5000), 
    labels = label_comma(decimal.mark = ",", big.mark = "."))+
  labs(title =  "Relación + entre la variable de consumo e ingreso", x = "Ingreso per cápita a precios constantes de 2010", y = "Consumo de los hogares", caption = "Elaboración propia, datos tomados del Banco Mundial")+
  theme_bw()

```
**Respondiendo a la pregunta 9**

```{r setup, include=FALSE}
knitr::opts_chunk$set(echo = TRUE)
```

